臺灣高等法院民事判決　九十年度勞上字第七三號
　　　上　訴　人　乙○○
　　　　　　　　　甲○○
　　　訴訟代理人　張素楨
　　　法定代理人　沈介圭
右當事人間給付資遣費事件，上訴人對於中華民國九十年九月二十八日臺灣桃園地方
法院九十年度勞訴字第二八號第一審判決提起上訴，本院判決如左：
    主    文
原判決關於駁回上訴人後開第二項之訴部分，並訴訟費用之裁判廢棄。
被上訴人應給付上訴人乙○○新台幣拾伍萬零陸佰柒拾伍元，上訴人甲○○新台幣貳
拾萬零貳佰貳拾元，及均自九十年九月十四日起至清償日止，按年息百分之五計算之
利息。
其餘上訴駁回。
第一、二審訴訟費用，由被上訴人負擔九分之三，上訴人乙○○負擔九分之二，餘由
上訴人甲○○負擔。
    事實及理由
一、本件上訴人主張：(一)上訴人乙○○、上訴人甲○○分別自民國六十八年七月二十
    三日及六十七年七月一日起受僱於被上訴人公司，均至八十九年十二月十五日遭
    被上訴人資遣，工作年資分別為二十一年五個月零十四天及二十二年五個月零十
    四天。被上訴人為降低人事成本，竟分別自八十七年一月一日起擅自將上訴人乙
    ○○及自八十八年六月一日起擅自將上訴人甲○○之薪資結構更改為：除本薪仍
    按月給付外，其餘「教育補助費」、「節約物料獎金」、「績效獎金」、「久任
    獎金」等屬於工資且按月定額給付之經常性給付項目，片面變更以各該定額除以
    三十日為計算之基準，再依該基準乘以實際出勤日數所得數額給付，致上訴人依
    原定薪資結構於例假日休息日本可領得之薪資縮減未獲發給，上訴人乙○○自八
    十七年一月一日受僱時起至八十九年十二月二十五日遭資遣時止，例假日及休假
    日合計有二百五十八天，被上訴人應補發之假日薪資差額為新台幣（下同）八萬
    七千二百五十六元；上訴人甲○○自八十八年七月一日受僱時起至八十九年十二
    月二十五日遭資遣時止，例假日及休假日合計有一百五十四天，而此例假日仍應
　　給薪，故被上訴人應補與上訴人甲○○之假日薪資差額為八萬一千零四元，此外
　　，上訴人每月工作津貼四千元，被上訴人自八十六年六月起至八十九年十二月十
　　五日止，共四十三點六個月未給付，此部分合計應補發十七萬四千元，二者合計
　　被上訴人短少給付甲○○之薪資為二十五萬五千零四元。(二)按凡勞工因工作而獲
　　得之報酬即屬工資，並不以有「經常性」為必要，亦即工資定義有兩個層面，即
　　勞工因工作而獲得之報酬及雇主對勞工經常性給付兩者，只要符合其一，即屬工
　　資。上訴人實領薪資結構中，本薪以外列名為之教育補助費、節約物料獎金、績
    效獎金、久任獎金、生產競賽獎金等經常性給與項目，性質均屬工作之報酬且具
    有經常性，自均屬勞動基準法上所謂工資。茲因被上訴人於計算資遣費時，未將
    性質原屬工資之上開本薪以外各項給與，列入工資總額計算平均工資，用作計算
    資遣費之基準，致使其發與上訴人之資遣費短少，上訴人乙○○自八十九年十二
    月十五日資遣日起往前回溯六個月之實領工資為十七萬一千九百七十二元，又此
    期間被上訴人短發之假日工資一萬二千九百九十六元，合計為十八萬四千九百六
    十八元，則其月平均工資為三萬零八百二十八元，乘以二十一點五個基數加上三
    十日之預告工資，則被上訴人應給付上訴人乙○○之資遣費為六十九萬三千六百
    三十元。上訴人甲○○自八十九年十二月十五日資遣日起往前回溯六個月之實領
    工資為十八萬七千三百七十六元，加上此期間被上訴人短發之薪資二萬八千四百
    零四元，合計為二十一萬五千七百八十元，則其月平均工資為三萬五千九百六十
    三元，乘以二十二點五個基數加上三十日之預告工資，則被上訴人應給付上訴人
    甲○○之資遣費為八十四萬五千一百三十元。從而，被上訴人應給付上訴人乙○
    ○薪資差額八萬七千二百五十六元及資遣費六十九萬三千六百三十元總計為七十
    八萬零八百八十六元，扣除被上訴人已給付之四十萬三千五百元，被上訴人應再
    給付上訴人乙○○三十七萬七千三百八十元；又被上訴人應給付上訴人甲○○薪
    資差額二十五萬五千零四元及資遣費八十四萬五千一百三十元總計為一百十萬零
    一百三十四元，扣除被上訴人已給付甲○○之四十二萬三千元，被上訴人應再給
    付上訴人甲○○六十七萬七千一百三十四元。爰依勞動基準法第二十二條第二項
    規定及同法第十六、十七條，求為判命被上訴人應給付上訴人乙○○薪資差額及
    資遣費差額共三十七萬七千三百八十六元，應給付上訴人甲○○薪資差額及資遣
    費差額共六十七萬七千一百三十四元，及均自九十年九月十四日起至清償日止按
    年息百分之五計算利息之判決（上開請求，原審為上訴人全部敗訴之判決）。上
    訴人並於本院上訴聲明：(一)原判決廢棄。(二)被上訴人應分別給付上訴人乙○○三
    十七萬七千三百八十六元、上訴人甲○○六十七萬七千一百三十四元，及均自九
    十年九月十四日起至清償日止按年息百分之五計算之利息。
二、被上訴人則以：(一)上訴人受僱被上訴人後，依被上訴人公司規定受領給付已行之
    有年，此為上訴人所同意，被上訴人否認有上訴人所謂擅自變更薪資結構情事。
    且系爭各項給與，僅為對員工獎助，所以對給付須設一定標準，如此才能鼓勵員
    工進取之心，被上訴人係就員工實際出勤日數考核上訴人工作情況而發給恩惠性
    獎勵性之獎金，其給付非經常性，非屬勞動基準法上之工資，應是任意性之日給
    制，當然假日、請假日、未上班日不能列入給付，自無補發假日欠薪之問題。退
    而言之，縱然上訴人受領之給付有所謂改變，但自上訴人所主張改變時日起迄其
    被資遣時止，已達四年，上訴人均未異議，足證上訴人已以意思實現方式同意該
    薪資改變，上訴人自不得事後再生爭議，故上訴人請求補發假日薪資並無理由。
    (二)依勞動基準法第二條第三款及同施行細則第十條規定內容觀之，所謂工資，以
    兼有「勞動對價」及「經常性給與」雙重條件為必要，對於非經常性給付或身分
    性、恩惠性給與皆排除於工資定義之外。又依最高法院九十年度台上字第八九七
    號裁判意旨認勞動基準法施行細則第十條所列各款給與，無論是否為經常性給與
    均排除在工資之列。本件對造所爭執之教育補助費、久任獎金、績效獎金、生產
    競賽獎金、節約物料獎金等皆屬非經常性給與，且與上訴人之勞動無對價關係，
    而係基於上訴人勞動以外之其他偶發性、身份性或恩惠性事由所為之給付，屬勞
    動基準法實施細則第十條之非經常性給付項目，即非勞動基準法第二條第三款所
    指之工資，自不能將之列入工資之內涵，用以計算資遣費。且被上訴人已將應發
    給上訴人之資遣費及工資全數給付上訴人，此由上訴人於收據已承認被上訴人結
    清全部工資，即足證之。從而，本件上訴人請求被上訴人補發假日薪資及資遣費
    均非有據。並於本院答辯聲明：對造之上訴駁回。
三、查上訴人主張上訴人乙○○、上訴人甲○○分別自六十八年七月二十三日及六十
    七年七月一日起受僱於被上訴人公司，均至八十九年十二月十五日遭被上訴人資
    遣，工作年資分別為二十一年五個月零十四天及二十二年五個月零十四天等情，
    業據上訴人提出資遣證明書二紙為證（見原審卷第十二頁），並為被上訴人所不
    爭執，自堪信為真實。是本件所應審究者厥為(一)上訴人請求補發工資是否有理？
    (二)系爭教育補助費等本薪以外之各項給與，性質是否屬工資？被上訴人有無短發
    上訴人資遣費情事？茲分項詳析如后：
(一)、上訴人請求補發工資並無理由：
    查上訴人主張被上訴人為降低人事成本，竟分別自八十七年一月一日起擅自將上
    訴人乙○○及自八十八年六月一日起擅自將上訴人甲○○之薪資結構更改為：除
    本薪仍按月給付外，其餘「教育補助費」、「節約物料獎金」、「績效獎金」、
    「久任獎金」等屬於工資且按月定額給付之經常性給付項目，片面變更以各該定
    額除以三十日為計算之基準，再依該基準乘以實際出勤日數所得數額給付，致上
    訴人依原定薪資結構於例假日休息日本可領得之薪資縮減未獲發給云云。茲先不
    論系爭「教育補助費」、「節約物料獎金」、「績效獎金」「久任獎金」、「生
    產績效獎金」之性質是否屬於工資，及上訴人是否能證明有其所謂薪資結構更改
    情事。縱然上訴人乙○○及甲○○受領之給付有其所謂改變，然查自上訴人所主
    張改變時日起迄其被資遣時為止，已達二、三年，上訴人均如數受領給付，又未
    證明其二人就其所謂薪資結構更改乙事曾對被上訴人作何異議或保留，足證上訴
    人已以意思實現方式同意該薪資改變，上訴人自應受其拘束，不得事後再生爭議
　　，故本件上訴人請求補發假日薪資自無理由。另上訴人主張被上訴人公司自八十
　　六年六月起漏給上訴人甲○○每月工作津貼四千元云云。惟依兩造所提出之薪資
　　計算表上查無每月工作津貼此項目，雖其於本院主張其所謂工作津貼即係上開薪
　　資計算表上所載之「效益獎金」項目，然兩造所提出之薪資計算表上該「效益獎
　　金」項目欄均未記載任何金額，上訴人甲○○又未舉證證明其有支領每月四千元
　　工作津貼或效益獎金之權利，上訴人甲○○此一主張亦屬無據，此部分所為請求
　　，洵非正當，不應准許。
(二)、系爭教育補助費等本薪以外之各項給與，其中教育補助費、節約物料獎金、績效
    獎金、全勤獎金四項給與性質係屬工資，而久任獎金、生產競賽獎金，則非工資
    ：
１、按勞動基準法第二條第三款規定：工資係謂勞工因工作而獲得之報酬：包括工資
    、薪金及按計時、計日、計月、計件以現金或實物等方式給付之獎金、津貼及其
    他任何名義之經常性給與均屬之。依該款規定，工資係指勞工因工作而獲得之報
    酬，且屬經常性之給與，亦即資方之給與須具備「勞動對價」及「經常性」二要
    件始與工資該當。惟所謂經常性給與並不以其給與在時間上、金額上均屬固定為
    必要，縱其給與在時間上、金額上非屬固定，只要在一般情形下經常可領得之給
    付即屬之，最高法院八十七年度台上字第二七五四號裁判意旨足資參照。又勞動
    基準法施行細則第十條固規定：「本法第二條第三款所稱其他任何名義之經常性
    給與，係指左列各款以外之給與：『二獎金：指年終獎金、競賽獎金、研究發明
    獎金、久任獎金、特殊功績獎金、節約燃料獎金及其他非經常性給與』。三『醫
    療補助費、勞工及其子女教育補助費』．．．」，核其所舉各項給與，均係雇主
    為激勵勞工勤奮工作、努力研究、節約物料等行為所為具有勉勵性質之給與，或
    為改善勞工生活所為具有恩惠性性質之給與。故雇主於勞工有服勞務以外其他節
    約物料、特殊功績，或有子女在學等偶發性事由時所發與勞方之具有恩惠性或勉
    勵性質之給與始與上開施行細則所定各項給與該當。反之，倘只要勞工服以勞務
    ，不必繫乎其他個別條件之發生，即可獲得之經常性給與，即屬勞工勞動之報酬
    ，縱以該施行細則第十條所定各款給與名目定之，仍不能謂為工資。故雇主之給
    與究屬工資抑或上開施行細則所定之給與，仍應具體認定，不因形式上所用名稱
    為何而受影響，最高法院八十七年台上字第二八二三號裁判意旨同此見解。
２、按教育補助費係資方為改善勞工生活，於勞工或其子女受教育時，所為之恩惠性
    給與，理當隨個別勞工現行受教育子女人數及其所受教育花費情形之差異，而有
    不同數額之給付。惟被上訴人自認該補助費項目為二個月發一次，其基數為六十
    六元，以二個月內實際出勤日數乘以該基數，即為該員工該期所可得之教育補助
    數額（見被上訴人本院九十一年二月十八日答辯狀第十頁第四行所載即本院卷第
    五二頁），且與兩造不爭執形式真正之上訴人二人於被上訴人公司八十七、八十
    八年度之薪資計算表教育補助費項目所載相符，此有該薪資計算表附卷可稽（見
    本院卷第八三至八六頁），可見被上訴人公司該項給與，雖名為教育補助費，實
    係只要勞工服勞務，即可依出勤日數比例獲得，顯係勞動之對價，且制度上有其
    經常性，而非因勞工本人或其子女受教育所為之恩惠性給與，故此項給與自屬工
    資。
３、次查上開薪資計算表上列有「研究節約功績獎金」項目（即上訴人所謂之節約物
    料獎金項目），上訴人認此項目係屬工資，雖被上訴人抗辯此項目係為獎勵勞工
    節約物料之獎勵性給與非屬工資。惟被上訴人所提出之「各類獎金發放辦法」（
    見原審卷第一○一頁）載明，在一段考核期間內，對公司有特殊貢獻者，給予之
    獎金謂之「特殊功績獎金」；對於勞工本身業務不斷研究改進，可提升生產力或
    競爭力，減少成本支出、增加公司收益時所為之獎勵性質之給與謂之「研究獎金
    」；又所謂「節約物料獎金」係指對減少物料的浪費、增加再使用及不浪費、不
    做無效率之使用或使無效率狀況降至最低之員工所施之獎勵性給與。茲核上開兩
    造不爭執形式真正之八十七及八十八年度薪資計算表（見本院卷第八三至八六頁
    ）上「研究節約功績獎金」項目欄所載，可知該項給與之數額，係依一定基數乘
    以實際出勤日數給與，且二年來此項給與之基數上訴人乙○○一直為一百三十三
    元，甲○○此項給與之基數一直為二百元，兩造對此記載內容亦不爭執。雖被上
    訴人抗辯該項「研究節約功績獎金」係經考核每位員工給與之基數，而依實際出
    勤日數給與，惟其並未說明其基數考核之方法及標準何在，且倘各該基數真係考
    核各位員工於一定期間內個別特殊功績、研究、節約物料之表現而個別核定，為
    何上訴人二年來每期所核定之基數均為相同，可見被上訴人抗辯該項基數係考核
    個別員工研究節約功績之表現所得，難以採信。被上訴人公司該項給與，雖名為
    研究節約功績獎金，實係只要勞工服以勞務，即可依出勤日數比例獲得，顯係勞
    動之對價，且制度上有其經常性，而非因對勞工研究節約功績表現所為之獎勵性
    給與，故此項給與亦屬工資。
４、再被上訴人抗辯所謂績效獎金係依員工之平時工作考核狀況所為之獎勵性恩惠性
    給與，由於是資方對工作賣力績效良好之員工之物質獎助，本項給付與員工之敬
    業樂群之工作態度有關，因此以請假日數多者，自然能得之獎金便減少，故被上
　　訴人公司規定，請假、病假日數如在三天以上即須扣減本項獎勵，故本項給與非
　　屬工資云云，並提出被上訴人公司七十九年五月一日績效獎金辦法一紙為證。惟
　　上訴人否認該績效獎金辦法之真正，茲核上訴人甲○○提出為被上訴人不爭執真
　　正之八十六年度薪水袋（見原審卷第一二一至一二八頁）所載，顯示甲○○於八
　　十六年度所領之績效獎金每月均為六千元，且不論其實際工作日數多少（如八十
　　六年三月份其本薪日數僅為二十三天，該月其亦支領績效獎金六千元），且被上
　　訴人自認該項給與係以實際出勤日數計算，此又與被上訴人所提出之上開績效獎
　　金辦法所載以請假日數為基準計算不同，可見上開績效獎金辦法所載內容並不可
　　採。況依兩造不爭執形式真正之八十七及八十八年度薪資計算表（見本院卷第八
　　三至八六頁）上「績效獎金」項目欄所載，可知該項給與之數額，係依一定基數
　　乘以實際出勤日數給與，且二年來此項給與之基數上訴人乙○○一直為一百三十
　　三元，甲○○此項給與之基數一直為二百元，兩造對此記載內容亦不爭執。雖被
　　上訴人抗辯該項給與係經考核每位員工給與之基數，而依實際出勤日數給與，惟
　　倘各該基數真係考核各位員工於一定期間內個別績效表現而個別核定，為何上訴
　　人二年來每期所核定之基數均為相同，可見被上訴人抗辯該項係考核個別員工績
　　效所為之獎勵性給與，難以採信。被上訴人公司該項給與，雖名為績效獎金，實
　　係只要勞工服以勞務，即可依出勤日數比例獲得，顯係勞動之對價，且制度上有
　　其經常性，故此項給與亦屬工資。
５、又全勤獎金應係資方為鼓勵勞工全勤所為之恩惠性給與，理當視勞工出勤怠惰而
　　有不同數額之給付。惟核上開兩造不爭執形式真正之八十七及八十八年度之薪資
    計算表（見本院卷第八三至八六頁）上「全勤獎金」項目欄所載，上訴人乙○○
    及甲○○每月不論實際出勤日數之多寡，均得請領全勤獎金二千元，可見被上訴
    人公司該項給與，雖名為全勤獎金，實係只要勞工服勞務，即可請領，且每期數
    額均屬相同，顯係勞動之對價，且制度上有其經常性，而非因視勞工出勤怠惰所
    為之勉勵性給與，故此項給與即屬工資。
６、又被上訴人抗辯所謂「生產競賽獎金」係每二個月依考核結果發一次，其基數共
    分八級，即最高一百三十元，最低依個案處理，並提出其公司八十年三月十四日
    生產競賽獎金辦法為證（見原審卷第九七頁）。查該生產競賽獎金辦法規定：「
    一為激發員工之潛能特設立本辦法．．．三考核表格由總務人員印發，考核由所
    屬之領班開始分層考核成績平均之四考核成績與獎金如下表：．．．」。雖上訴
    人否認該辦法之真正，惟詳核兩造不爭執真正上開八十七、八十八年度之薪資計
    算表所示之計算方法相符，亦與上訴人甲○○提出八十六年度薪水袋（見原審卷
    第一二一至一二八頁）所載相符，可見該項給與確係為獎勵員工所為之給與，並
    非勞動之對價，依上開說明，非屬工資。
７、被上訴人另抗辯系爭「久任獎金」性質非屬工資，並提出其公司七十七年六月一
    日久任獎金辦法乙紙為證（見原審卷第九九頁）。該久任獎金辦法記載：「一為
    配合薪點制，特設立此辦法二本辦法適用下列人員ａ薪點已至該等級之最高級時
    年度考核後，無級可昇者。ｂ薪點雖未至該等之最高級，但年度考核後，無餘級
    可昇者。三獎金之計算辦法：經年度考核後應昇之級數先換日薪，第一次：換算
    之日薪×｛六○－（兩個月內無薪假之日數）｝＝獎金額；第二次：（第一次換
    算之日薪＋第二次換算之日薪）×｛六○－（兩個月內無薪假之日數）｝＝獎金
    額」。上訴人雖否認該辦法之真正，惟所謂「久任獎金」，顧名思義即係對長期
    任職公司勞工所為之獎勵性給與，以免資深員工，離職跳槽，造成公司營運上之
    困擾。而由上開久任獎金辦法所定核定此項給與之適用人員及計算方法觀之，亦
    與鼓勵勞工久任之精神相符，且依兩造不爭執形式真正之八十七及八十八年度薪
    資計算表（見本院卷第八三至八六頁）上「久任獎金」項目欄所載示，該項給與
    之基數上訴人乙○○及甲○○分別為十元及六十元，並以每月扣除無薪假之日數
    （即週日、春節、國定假日等），再乘考核後之基數，此與被上訴人所提出之久
    任獎金辦法之計算方法符合，可見該項給與確係為獎勵長期任職員工所為之給與
    ，並非勞動之對價，依上開說明，非屬工資。
８、總此，系爭教育補助費、節約物料獎金、績效獎金、全勤獎金四項給與性質係屬
　　工資，應納入工資內涵中，用以計算平均工資，進而計算資遣費。而久任獎金、
    生產競賽獎金，則非工資。
(三)、被上訴人短發資遣費與上訴人乙○○為十五萬零六百七十五元，上訴人甲○○為
  　二十萬二百二十元：
１、按雇主依勞動基準法第十一條或第十三條但書規定終止勞動契約者，繼續工作三
    年以上者，於三十日前預告之；雇主未依規定期間預告而終止契約者，應給付預
    告期間之工資。又雇主依勞動基準法第十六條終止勞動契約者，應依左列規定發
    給勞工資遣費：一在同一雇主之事業單位繼續工作，每滿一年發給相當於一個月
    平均工資之資遣費。二依前款計算之剩餘月數，或工作未滿一年者，以比例計給
    之。未滿一個月者以一個月計，勞動基準法第十六條第一項、第三項及第十七條
    定有明文。本件被上訴人公司於八十九年十二月十五日為因應公司景氣不佳，乃
    緊縮業務，依勞動基準法第十一條第二款規定資遣上訴人二人，未依同法第十六
    條第一項所定期間預告而終止契約，有兩造不爭執真正之資遣證明書二紙附卷可
    稽（見原審卷第十二頁、十二之一頁），依勞動基準法第十六條第三項及第十七
    條規定，被上訴人自應給付上訴人預告期間之工資及資遣費。
２、查本件上訴人乙○○自八十九年十二月十五日遭資遣前六個月內之本薪，分別為
    八十九年十二月份為七千六百二十九元、同年十一月份為一萬五千七百五十八元
    、同年十月份為一萬五千六百七十元、同年九月份為一萬四千三百四十二元、同
    年八月份為一萬四千三百零八元、同年七月份為一萬四千八百二十二元、同年六
    月份為七千一百三十四元共計八萬九千六百六十三元（7629＋15758＋15670＋14
    342＋14308＋14822＋14268÷2＝89663，以下各式計算元以下均四捨五入），而
    其此期間乙○○所領之教育補助費為九千六百六十六元（895＋1792＋1583＋140
    3＋1531＋1666＋1591÷2＝9666）、績效獎金為一萬九千四百八十元（1804＋36
    12＋3189＋2828＋3085＋3358＋3207÷2＝19480）、研究節約獎金為一萬九千四
    百八十元（1804＋3612＋3189＋2828＋3085＋3358＋3207÷2＝19480）、全勤獎
    金一萬二千元 （1000＋2000＋2000＋2000＋2000＋2000＋1000＝12000），上開
    性質屬工資之四項給與總額為六萬零六百二十六元（9666＋19480＋19480＋1200
    0＝60626），此有上訴人乙○○薪資對照表一份在卷足憑（見本院卷第一五三頁
    ），被上訴人對其所載數額亦不爭執，堪信為真實，則上訴人乙○○離職前六個
    月之日平均工資為八百二十一元，月平均工資為二萬四千六百三十元（89663＋6
    0626＝150289，150289÷183＝821，821×30＝24630）。茲上訴人乙○○自六十
    八年七月二十三日起受僱於被上訴人公司，至八十九年十二月十五日遭被上訴人
    資遣，工作年資為二十一年五個月零十四天，已如前述，依廠礦工人受僱解僱辦
    法第四條及勞動基準法第十六、十七條之規定，被上訴人應給付上訴人乙○○二
    十一點五個月計算之資遣費及三十天之預告工資，據此，乙○○得請領資遣費及
    預告工資共計為五十五萬四千一百七十五元（24630×21.5＋821×30＝554175）
    ，而乙○○自認已於九十年二月十二日自被上訴人公司領得四十萬三千五百元，
    是以，被上訴人公司尚短少發給乙○○十五萬零六百七十五元（000000－000000
    ＝150675）。
３、上訴人甲○○自八十九年十二月十五日遭資遣前六個月內之本薪，分別為八十九
　　年十二月份七千三百五十元、同年十一月份一萬五千一百九十元、同年十月份一
    萬五千一百九十元、同年九月份一萬四千七百元、同年八月份一萬四千七百元、
    同年七月份一萬四千七百元、同年六月份七千三百五十元共計八萬九千一百八十
    元（7350＋15190＋15190＋14700＋14700＋14700＋14700÷2＝89180），而其此
    期間所領之教育補助費為八千五百八十元（792＋1518＋1254＋1254＋1452＋151
    8＋1584÷2＝8580）、績效獎金為二萬六千元（2400＋4600＋3800＋3800＋4400
    ＋4600＋4800÷2＝26000）、研究節約獎金為二萬六千元（2400＋4600＋3800＋
    3800＋4400＋4600＋4800÷2＝26000）、全勤獎金一萬二千元（1000＋2000＋20
    00＋2000＋2000＋2000＋1000＝12000） ，上開性質屬工資之四項給與總額為七
    萬二千五百八十元（8580＋26000＋26000＋12000＝72580），此有上訴人甲○○
    薪資對照表一份在卷足憑（見本院卷第一五五頁），被上訴人對其所載數額亦不
    爭執，堪信為真實，則上訴人甲○○離職前六個月之日平均工資為八百八十四元
    ，月平均工資為二萬六千五百二十元（89180＋72580＝161760，161760÷183＝8
    84，884×30＝26520）。茲上訴人甲○○自六十七年七月一日起受僱於被上訴人
    公司，至八十九年十二月十五日遭被上訴人資遣，工作年資為二十二年五個月零
    十四天，亦如前述，依廠礦工人受僱解僱辦法第四條及勞動基準法第十六、十七
    條之規定，被上訴人應給付上訴人甲○○二十二點五個月計算之資遣費及三十天
    之預告工資。據此，甲○○得請領資遣費及預告工資共計為六十二萬三千二百二
    十元（26520×22.5＋884×30＝623220），而上訴人甲○○自認已於九十年二月
    十二日自被上訴人公司領得四十二萬三千元，是以，被上訴人公司尚短少發給上
    訴人甲○○二十萬零二百二十元（000000－000000＝200220）。
４、雖被上訴人提出上訴人九十年二月十二日所立收據二紙，抗辯該等收據載明被上
    訴人公司已結清全部工資，即應認上訴人已承認所有薪資及資遣費均已結清云云
    。惟核該二紙收據上係記載：「茲收到美久留股份有限公司資遣金．．．，且結
    清全部工資。此據。」（見原審卷第五十八、五十九頁），該收據上既記載所結
    清者為工資，而非資遣費，自不得執以認定上訴人已自認其已受領全部應得之資
    遣費，被上訴人此一抗辯，亦不足採，併予敘明。
四、綜上所述，上訴人依勞動基準法第二十二條第二項、第十六條、第十七條規定，
    求為判命被上訴人應給付上訴人薪資差額及資遣費差額本息，其中關於上訴人乙
    ○○資遣費十五萬零六百七十五元本息，上訴人甲○○資遣費二十萬零二百二十
    元本息部分，核屬正當，應予准許。此部分原審失察，遽為上訴人敗訴之判決，
    自有未合。上訴意旨指摘原判決此部分不當，求予廢棄改判，為有理由，爰將原
    判決此部分廢棄，改判如主文第二項所示。上訴人逾此部分之請求，即非正當，
    不應准許，應予駁回其上訴。
五、本件事實已臻明確，兩造其餘攻擊防禦方法及證據經予審酌，核與判決結果不生
    影響，爰不再逐一論述，併此敘明。
據上論結，本件上訴為一部有理由，一部無理由，依民事訴訟法第四百五十條、第四
百四十九條第一項、第七十九條但書，判決如主文。
中　　　華　　　民　　　國　　九十一　　年　　　八　　　月　　二十七  　日
                                      民事第八庭
　　　　　　　　　　　　　　　　　　　　　審判長法　官　　鄭　三　源
　　　　　　　　　　　　　　　　　　　　　　　　法　官　　周　美　月
　　　　　　　　　　　　　　　　　　　　　　　　法　官　　王　淇　梓
右正本係照原本作成。
不得上訴。
中　　　華　　　民　　　國　　九十一　　年　　　八　　　月　　三十　　　日
　　　　　　　　　　　　　　　　　　　　　　　　書記官　　張　美　華
